【裁判字號】    95,交抗,171
【裁判日期】    950309
【裁判案由】    違反道路交通管理處罰條例
【裁判全文】
臺灣高等法院交通事件裁定             95年度交抗字第171號
抗  告  人
即受處分人  甲○○
上列抗告人因違反道路交通管理處罰條例案件，不服臺灣板橋地
方法院，中華民國94年11月30日所為裁定（94年度交聲字第1870
號），提起抗告，本院裁定如下：
    主  文
原裁定撤銷，發回臺灣板橋地方法院。
    理  由
一、本件抗告意旨略以：
（一）抗告人在民國（下同）九十四年六月十日，在臺灣板橋地
      方法院檢察署三樓三０六室開庭（家暴傷害），這天全身
      無力，去診所看病，並去買粽子。同年六月十一日係端午
      節，因病在家休息、睡覺、起床、吃飯，看新聞、吃粽子
      、吃藥，又去睡覺，並未外出。
（二）抗告人之機車係放在樓下，並未騎用，亦未借機車予他人
      使用，是否曾被偷去騎用，抗告人並不知悉，不能因該車
      被發覺違規，即認應由抗告人負責云云。
二、按道路交通管理處罰條例第五十三條、第六十條第一項、第
    六十三條第一項第一款及第三款、第八十五條第三項固分別
    規定，汽車駕駛人，行經有燈光號誌管制之交岔路口闖紅燈
    者，處新臺幣（下同）一千八百元以上五千四百元以下罰鍰
    ；汽車駕駛人，駕駛汽車有違反本條例之行為，經交通勤務
    警察或依法令執行交通稽查任務人員制止時，不聽制止或拒
    絕停車接受稽查而逃逸者，除按各該條規定處罰外，處三千
    元以上六千元以下罰鍰；汽車駕駛人有第六十條第一項情形
    者，記違規點數一點；有第五十三條情形者，記違規點數三
    點；復按本條例關於車輛駕駛人之處罰，如應歸責於車輛所
    有人者，處罰車輛所有人。又同條例第七條之二第一項第四
    款亦規定，汽車駕駛人有不服指揮稽查而逃逸，因當場不能
    或不宜攔截製單舉發者，得對汽車所有人逕行舉發處罰。
三、惟查：
（一）本件原處分機關即交通部公路總局臺北區監理所板橋監理
      站及原審所以認定抗告人有本件違規之事實，係以舉發人
      即警員周志成之目擊、舉發為唯一之依據，並無其他證據
      資以佐證。按舉發人周志成於原審結稱：「在九十四年六
      月十一日，我在下午十四點三十五分，發現車號ＳＦ958
      ，駕駛者為男性，年約十七歲到二十歲，後面有載一位女
      性，年齡相當，闖紅燈，闖紅燈之後我有示意攔停，結果
      他們不停，所以我就依照規定開單。」、「是從新光路一
      段就是政治大學的方向往動物園的方向行駛。」、「車速
      約六十公里左右，因為我示意，他們就拐彎跑掉。」云云
      （參見原審卷第十七頁），惟抗告人甲○○堅決否認於上
      開時日有騎用上開機車或有借與他人騎用之情事。按舉發
      人周志成固然陳稱：當時為晴天，伊有看清楚車牌等詞，
      惟抗告人既然否認當時有騎用該機車，及有借與他人使用
      之情形，則自應就證人周志成指證目擊各情是否真實無誤
      ，及抗告人有無將該車借與他人使用加以審究，不能僅以
      上開道路交通管理處罰條例之規定，亦即以汽車駕駛人有
      不服指揮稽查而逃逸，因當場不能或不宜攔截製單舉發者
      ，得對汽車所有人逕行舉發處罰，以及根據「交通警員製
      單舉發違反道路交通處罰條例所列之違規事實，本質上係
      公務員依法執行職務之行為，如有枉法構陷或為不實記載
      之行為，則需負擔嚴厲之刑事責任，國家並以此擔保公務
      員能忠實執行職務，故其所為當可被推定為真正」之理論
      ，即遽予推定本件舉發人周志成所目擊之違規機車，確實
      即為抗告人所有之「ＳＦ958號」機車無誤。
（二）又依舉發人周志成在原審調查時所述，當時所看見駕駛機
      車之人為一名年約十七歲至二十歲之男性，後載之女子年
      齡相當，但據抗告人稱，其只有一女兒，年為十六歲，平
      時膽子很小，去那裡都要人帶路，不可能與同學出去，其
      管教女兒很嚴，亦不准女兒帶別人回家等詞（參見原審卷
      第十八頁訊問筆錄），抗告人並否認曾將車借與他人使用
      ，則本件舉發人周志成所指駕駛違規機車之人，是否與抗
      告人有關係，已滋生疑義。
（三）再者，據舉發人周志成證稱：「車速約六十公里左右，因
      為我示意，他們就拐彎跑掉。」云云，如周志成所證屬實
      ，足見當時違規之機車速度甚快，且在舉發人周志成示意
      攔停時，即拐彎跑掉，舉發人在如此短暫之時間內，一方
      面要看並記住機車之型式、廠牌、駕駛機車之人之年齡、
      性別、人數，依之常理，其是否於同一時間能看清楚該機
      車之車牌號碼，不無疑義；其一時未看清楚車牌號碼，或
      一時記錯，均非無可能。
（四）況查抗告人於原審訊問時曾辯稱：ＳＦ958號機車原係別
      人向伊借錢未還而交給伊，已有二年多，伊均放在伊家之
      樓下，停放之時間很久，伊未加予置理，灰塵很多，伊都
      是騎另一部ＢＱ8-808號機車上班云云，按抗告人所辯各
      情是否真實，並非無法查證，詎原審對抗告人之上開辯解
      ，置而不論，亦有欠當。
四、本件抗告人是否應負違規之責任，尚有上開諸多疑點，詎原
    審竟未予深究查明，遽為抗告人不利之認定，不無可議。本
    件抗告人之抗告意旨亦執此指摘原裁定不當，難認為無理由
    ，應由本院將原裁定撤銷，發回原審法院，再予查證，而另
    為適宜之裁定。
五、據上論結，應依道路交通案件處理辦法第二十六條，刑事訴
    訟法第四百十三條前段，裁定如主文。
中    華    民    國    95    年    3     月    9     日
                  刑事第三庭審判長法  官  許國宏
                                  法  官  林銓正
                                  法  官  許增男
以上正本證明與原本無異。
不得再抗告。
                                  書記官  葉金發
中    華    民    國    95    年    3     月    9     日


司法院資訊處製作；財團法人民間司法改革基金會備份。
